臺灣新北地方法院民事裁定
111年度監宣字第808號
聲  請  人  趙龍安

相  對  人  趙晉薳

關  係  人  趙鎮玲

上列聲請人聲請監護宣告事件，本院裁定如下：
    主  文
宣告趙晉薳（男、民國00年00月00日生、身分證統一編號：Z000
000000）為受輔助宣告之人。
選定趙龍安（男、民國00年0月00日生、身分證統一編號：Z0000
00000號）為受輔助宣告之人之輔助人。
聲請費用由受輔助宣告之人趙晉薳負擔。
    理  由
一、聲請意旨略以：相對人趙晉薳為聲請人趙龍安之子，相對人
    於民國87年10月16日因智能不足，致不能為意思表示或受意
    思表示，或不能辨識其意思表示之效果，為此爰依民法第14
    條第1項及家事事件法第164條以下相關規定，檢附同意書、
    親屬系統表、戶籍謄本及亞東紀念醫院111年7月13日診斷證
    明書等件為證，聲請宣告相對人為受監護宣告之人，併選定
    聲請人趙龍安為相對人之監護人、關係人趙鎮玲為會同開具
    財產清冊之人，若本件尚未達監護宣告之程度，亦聲請對相
    對人為輔助宣告等語。
二、本院之判斷：
  ㈠法律依據：按對於因精神障礙或其他心智缺陷，致其為意思
    表示或受意思表示，或辨識其意思表示效果之能力，顯有不
    足者，法院得因本人、配偶、四親等內之親屬、最近一年有
    同居事實之其他親屬、檢察官、主管機關或社會福利機構之
    聲請，為輔助之宣告，民法第15條之1定有明文。次按受輔
    助宣告之人，應置輔助人。而法院為輔助之宣告時，應依職
    權就配偶、4親等內之親屬、最近1年有同居事實之其他親屬
    、主管機關、社會福利機構或其他適當之人，選定1人或數
    人為輔助人。法院為前項選定及指定前，得命主管機關或社
    會福利機構進行訪視，提出調查報告及建議。輔助之聲請人
    或利害關係人亦得提出相關資料或證據，供法院斟酌；法院
    選定輔助人時，應依受輔助宣告之人之最佳利益，優先考量
    受輔助宣告之人之意見，審酌一切情狀，並注意下列事項：
    ㈠受輔助宣告之人之身心狀態與生活及財產狀況。㈡受輔助宣
    告之人與其配偶、子女或其他共同生活之人間之情感狀況。
    ㈢輔助人之職業、經歷、意見及其與受輔助宣告之人之利害
    關係。㈣法人為輔助人時，其事業之種類與內容，法人及其
    代表人與受輔助宣告之人之利害關係，民法第1113條之1第1
    項、同條第2項準用民法第1111條及第1111條之1分別有明文
    。又法院對監護宣告之聲請，認為未達應受監護宣告之程度
    ，而有輔助宣告之原因者，得依聲請或依職權以裁定為輔助
    之宣告，家事事件法第174條第1項亦有明定。
  ㈡本件相對人有受輔助宣告之必要：
　　本院審酌相對人之心神狀況，並參酌鑑定人即醫療財團法人
    徐元智先生醫藥基金會亞東紀念醫院潘怡如醫師鑑定結果略
    以「綜合以上所述，趙員之臨床診斷為智能障礙，其整體認
    知功能屬中度缺損，其經訓練後現於熟悉之環境中仍可持續
    工作、自行往返和採買食物，惟進行複雜社會判斷能力較為
    不足，推定趙員為意思表示或受意思表示，或辨識其意思表
    示效果之能力，較之同齡人顯有不足，建議為輔助宣告」等
    情，有鑑定人於111年11月9日出具之精神鑑定報告書附卷為
    憑，本院認相對人因前開原因致其為意思表示或受意思表示
    ，或辨識其意思表示之能力，顯有不足，惟尚未達監護宣告
    之程度，故本件就輔助宣告之聲請為有理由，應予准許，爰
    宣告相對人為受輔助宣告之人。
  ㈢選定聲請人趙龍安為相對人之輔助人：
 　 查聲請人為相對人之父親，相對人最近親屬同意由聲請人擔
    任相對人之輔助人等情，有上開戶籍謄本、親屬系統表、同
    意書及戶役政資訊網站查詢親等關聯資料在卷可參。本院審
    酌聲請人為相對人之父親，份屬至親，並有意願擔任相對人
    之輔助人，由聲請人任輔助人，符合相對人之最佳利益，爰
    依前開規定選定聲請人趙龍安為相對人之輔助人。
三、按「受輔助宣告之人為下列行為時，應經輔助人同意。但純
    獲法律上利益，或依其年齡及身分、日常生活所必需者，不
    在此限：㈠為獨資、合夥營業或為法人之負責人。㈡為消費借
    貸、消費寄託、保證、贈與或信託。㈢為訴訟行為。㈣為和解
    、調解、調處或簽訂仲裁契約。㈤為不動產、船舶、航空器
    、汽車或其他重要財產之處分、設定負擔、買賣、租賃或借
    貸。㈥為遺產分割、遺贈、拋棄繼承權或其他相關權利。㈦法
    院依前條聲請權人或輔助人之聲請，所指定之其他行為」，
    民法第15條之2第1項定有明文，是受輔助宣告之人並未喪失
    行為能力，且依法並未完全剝奪其財產處分權。復參酌同法
    第1113條之1規定，並無準用同法第1094條、第1099條及第1
    099條之1、第1103條第1項等規定，亦即輔助人對於受輔助
    宣告人之財產，並無規定應與經法院或主管機關所指定之人
    會同開具財產清冊，故本件毋庸指定會同開具財產清冊之人
    ，附此敘明。
四、結論：本件聲請有理由，故裁定如主文所示。
中　　華　　民　　國　　111 　年　　11　　月　　29　　日
                 家事第一庭     法  官  李美燕
以上正本係照原本作成。
如對本裁定抗告，須於裁定送達後10日內向本院提出抗告狀，並
應繳納抗告費新臺幣1,000元。
中　　華　　民　　國　　111 　年　　11　　月　　29　　日
                                書記官  廖婉凌